最高法院刑事判決　　　　　　　　　 111年度台上字第1641號
上　訴　人　俞易辰




上列上訴人因偽造文書等罪案件，不服臺灣高等法院花蓮分院中
華民國110年11月26日第二審判決（110年度上訴字第60號，起訴
案號：臺灣花蓮地方檢察署108 年度偵字第2726、3779號），提
起上訴，本院判決如下：
    主  文
上訴駁回。
    理  由
按刑事訴訟法第377 條規定：上訴於第三審法院，非以判決違背
法令為理由，不得為之。是提起第三審上訴，應以原判決違背法
令為理由，係屬法定要件。如果上訴理由書狀並未依據卷內訴訟
資料，具體指摘原判決不適用何種法則或如何適用不當，或所指
摘原判決違法情事，顯與法律規定得為第三審上訴理由之違法情
形，不相適合時，均應認其上訴為違背法律上之程式，予以駁回
。
查：
本件原判決撤銷第一審關於原判決附表（下稱附表）編號5至7
  部分之科刑判決，改判仍論處上訴人俞易辰行使偽造私文書共
  3罪刑（各處有期徒刑6月，如易科罰金，均以新臺幣【下同】
  1千元折算1日，並與附表編號1至4部分【已確定】定其應執行
  有期徒刑2年6月，如易科罰金，以1千元折算1日），已綜合卷
  內所有證據資料及調查證據之結果，併引用第一審判決書之記
  載，敘明認定上訴人有第一審判決事實欄一之㈢⒊、㈣⒈、⒉
  所載之行使偽造私文書等犯行之得心證理由。
經核原判決關於此部分之採證認事並無違反經驗法則、論理法
  則，亦無任意推定犯罪事實、違背證據法則、判決理由不備、
  理由矛盾或不適用法則、適用法則不當之違誤。
再：刑之量定，乃法律賦予法院自由裁量之事項，倘於科刑時
  ，已以行為人之責任為基礎，並斟酌刑法第57條所列各款事項
  ，而未逾越法定刑度，即難謂違法。又數罪併罰，分別宣告多
  數有期徒刑者，於各刑中之最長期以上，各刑合併之刑期以下
  ，定其刑期，但不得逾30年，刑法第51條第5 款定有明文。此
  刑之酌定，亦屬法院得依職權自由裁量之事項，如未逾越上開
  規定之外部界限、定應執行刑之恤刑目的，即不得指為違法。
㈠原判決已敘明如何經審酌上訴人為一己私利偽造私文書，足生
  損害於當事人及社會大眾，所為均無可取，且其犯後全盤否認
  此部分犯行，嗣於原審始坦白認罪之犯後態度，也與被害人吳
  秀蘭等、江權峰達成和解，已見其對自身所犯犯行之省思，犯
  後態度尚可；兼衡其自陳大學畢業，智識程度良好，離婚，小
  孩均已成年，入監前從事記者職業、原月收入約3 萬多元、須
  扶養母親之生活狀況，罹有糖尿病、心血管慢性病史及身心科
  就醫等一切情狀而為量刑之旨（見原判決第9頁）。
㈡核原判決業以上訴人本件犯罪責任為基礎，對其品行、智識程
  度、生活狀況、犯罪之動機、目的、手段、所生損害及犯罪後
  態度等刑法第57條所定科刑輕重應審酌之事項加以審酌，且所
  量處之刑，並未逾法定刑度，亦無濫用量刑職權、違反不利益
  變更禁止原則，尚難率指為違法。至原判決於量刑時，就附表
  編號5 部分，亦已考量上訴人業已與被害人吳秀蘭「等」達成
  和解之犯後態度（見原判決第9 頁），難認有漏未審酌上訴人
  與其餘被害人和解乙情之違誤。
上訴人之上訴意旨並未依據卷內訴訟資料，具體指摘原判決關
  於附表編號5至7之行使偽造私文書部分有何違背法令之情形，
  仍執前詞，泛稱：上訴人從事新聞媒體幫助弱勢不易，已身無
  分文，附表編號5至7部分，易科罰金金額實屬過高，又原判決
  就附表編號5 部分於量刑時，未考量上訴人與吳秀蘭以外之人
  亦已達成和解，另附表編號6、7部分，上訴人犯罪動機及目的
  均是為了揭弊，非惡意誹謗他人，且已與江權峰達成和解，所
  生損害極小，原判決有理由不備及未依法適用刑法第57條之違
  誤等語，僅就原審採證認事、量刑適法職權行使及原判決已明
  白論斷之事項，再為爭執，核與法律規定得為第三審上訴理由
  之違法情形不相適合。
綜上，應認上訴人對原判決關於附表編號5至7部分之上訴為違背
法律上之程式，予以駁回。
又：本院為法律審，且本件為程序判決，上訴人另提出報導資料
影本等件，尚無從審酌，附此敘明。
據上論結，應依刑事訴訟法第395條前段，判決如主文。
中    華    民    國   111    年    4     月    14    日
                  刑事第四庭審判長法  官  林  立  華  
                                  法  官  謝  靜  恒  
                                  法  官  林  瑞  斌  
                                  法  官  王  敏  慧  
                                  法  官  李  麗  珠  
本件正本證明與原本無異
                                  書記官
中    華    民    國   111    年    4     月    19    日